【裁判字號】    88,自,507
【裁判日期】    891023
【裁判案由】    背信
【裁判全文】
臺灣臺南地方法院刑事判決                          八十八年度自字第五七號
    自  訴  人  丙○○
    被      告  乙○○
                甲  ○
右列被告及反訴被告因背信等案件，經自訴人提起自訴及反訴人提起反訴，本院判決
如左：
    主  文
乙○○、甲○均無罪。
丙○○反訴部分無罪。
    理  由
一、自訴及反訴意旨略稱：如自訴狀、反訴狀所載（如附件）。
二、按犯罪事實，應依證據認定之，無證據不得推定其犯罪事實，又不能證明被告犯
    罪者，應諭知無罪之判決，刑事訴訟法第一百五十四條、第三百零一條第一項分
    別定有明文。
三、又刑法第三百四十二條第一項背信罪之成立，以為他人處理事務，意圖為自己或
    第三人不法利益，或損害本人之利益，而為違背其任務之行為，致生損害於本人
    之財產或其他利益為要件，本件自訴人指訴被告等二人擅自准許右揭大樓住戶彭
    新順僅購買地下室一個停車單位，卻停放二部汽車，侵害該大樓其他住戶之共同
    使用空間，並造成公共危險等情，惟查該大樓管理委員會，在被告等二人就任主
    任委員、總幹事前之八十五年十二月二十日即決議同意Ｌ八一、Ｌ一一五（即彭
    新順購買之停車位）兩停車位之使用人繳兩份清潔費即可停放二部汽車，嗣又於
    被告等二人就任後之八十九年一月十一日再度開會在不影響公共安全，未侵害他
    人權益下確認上開決議，有上開二次管理委員會會議記錄影本在卷可稽，被告等
    二人既分別為該大樓管理委員會之主任委員、總幹事，渠等執行該大樓管理委員
    會之決議，即無何違背任務之行為，揆諸前開法文意旨，被告等二人所為顯與背
    信罪之構成要件不相當，要不能以背信罪相繩。
四、次按刑法第三百十條第一項、第二項固規定誹謗罪之要件，惟同條第三項前段以
    對誹謗之事，能證明其為真實者不罰，係針對言論內容與事實相符之保障，並藉
    以限定刑罰之範圍，非謂指摘或傳述誹謗事項之行為人，必須自行證明其言論內
    容確屬真實，始能免於刑責，惟行為人雖不能證明其論內容為真實，但依其所提
    證據資料，認為行為人有相當理由確信其為真實者，即不能以誹謗罪之刑責相繩
    ，司法院大法官會議第五○九號解釋可資參照，本件自訴人反訴被告丙○○固曾
    張貼如附件所示之海報，惟海報上所載內容，依自訴人所提出諸如「一個停車位
    停二部汽車」、「在大樓門口設立升旗台，花費新台幣十四萬元，後經市政府拆
    除」等事項，皆為被告等二人不爭執曾經發生過或現仍存在之事實，則自訴人雖
    不能證明海報上所載言論內容為真實，惟自訴人既有相當理由確信其為真實，即
    難遽認被告有何誹謗之主觀犯意，尤以自訴人張貼之如附件所示海報，其言論內
    容均為有關白金漢宮大樓管理委員會之管理、行政事項，係屬可受公評之事項，
    自訴人對此陳述事實，發表意見，在民主多元社會自屬容許各種價值判斷，不應
    有何者正確或何者錯誤而運用公權力加以鼓勵或禁制之現象，僅能經由之言論自
    由市場機制，使真理愈辯愈明而達去蕪存菁之效果，除非可以證明自訴人之言論
    全屬虛妄，即難遽以誹謗刑責相繩。如上所述，自訴人所訴事實尚非全然無因，
    雖不能證明係屬實在，而積極方面尚無證據證明其確係故意虛構者，亦不能遽以
    誣告罪論處。
五、綜上所陳，本件依調查所得證據尚不足以證明被告及反訴被告確有背信及誣告、
    誹謗之犯行，此外復查無其他積極證據足資證明被告有右述背信犯行及反訴被告
    有右述誣告、誹謗犯行，揆諸首開說明，犯罪尚屬不能證明，均應為無罪之諭知
    。
據上論斷，應依刑事訴訟法第三百四十三條、第三百零一條第一項，判決如主文。
中      華      民      國      八十九      年    十    月    二十三    日
                                  臺灣臺南地方法院刑事第三庭
                                          法  官  吳孟良
右正本證明與原本無異。
如不服本判決，應於判決送達後十日內，向本院提出上訴狀。
                                          書記官  陳金堂
中      華      民      國      八十九      年    十    月    二十七    日


司法院資訊處製作；財團法人民間司法改革基金會備份。
